【裁判字號】    99,交簡上,198
【裁判日期】    991119
【裁判案由】    過失傷害
【裁判全文】
臺灣高雄地方法院刑事判決           99年度交簡上字第198號
上  訴  人  臺灣高雄地方法院檢察署檢察官
被      告  甲○○
上列上訴人因被告過失傷害案件，不服本院高雄簡易庭民國99年
3 月31日99年度審交簡字第2111號所為第一審判決（聲請簡易判
決處刑書案號：99年度偵字第5875號），提起上訴，本院管轄之
第二審合議庭改依簡式審判程序判決如下：
    主  文
原判決撤銷。
甲○○過失傷害人，處拘役伍拾伍日，如易科罰金，以新臺幣壹
仟元折算壹日。緩刑肆年，並向乙○○支付新臺幣玖萬陸仟元。
給付方法：自民國九十九年十一月三十日起至民國一百零三年十
月三十一日止，按月於每月末日支付新臺幣貳仟元，如有一期未
履行，視為全部到期。
    事  實
一、甲○○於民國98年7 月16日上午8 時20分前某時，騎乘車牌
    號碼VPN-062 號輕型機車上路，同日上午8 時20分許，行經
    高雄市○○區○○路與國道一號高速公路西側路口時，本應
    注意在劃有分向限制線之路段，禁止車輛跨越行駛，而當時
    天候晴、日間自然光線、四岔路口、柏油路面、乾燥無缺陷
    、無障礙物、視距良好，並無不能注意之情事，竟疏未注意
    ，貿然沿高雄市○○區○○路之東向慢車道，由東向西逆向
    行駛。適乙○○騎乘車牌號碼WEB-748 號輕型機車，沿興楠
    路東向慢車道由西向東行駛至上開交叉路口，兩車因而互撞
    ，造成乙○○人車倒地，受有尾骨閉鎖性骨折、第4 、5 、
    6 節腰椎椎間盤突出併神經壓迫、第5 腰椎椎弓解離症、第
    5 腰椎第一廌椎滑脫、第3 節腰椎椎盤突出等傷害。又甲○
    ○肇事後，於偵查犯罪機關尚不知何人犯罪前，留在現場，
    並向前往現場處理之員警坦承肇事，表明願接受裁判之意而
    自首。
二、案經乙○○訴由高雄市政府警察局楠梓分局報告臺灣高雄地
    方法院檢察署檢察官偵查起訴。
    理  由
一、本件被告甲○○所犯係死刑、無期徒刑、最輕本刑為3 年以
    上有期徒刑以外之罪，其於審判程序中就被訴事實為有罪之
    陳述，經本院告知簡式審判程序之旨，並聽取檢察官及被告
    之意見後，合議庭乃裁定改行簡式審判程序，合先敘明。
二、上揭犯罪事實，業據被告甲○○於本院審理時坦白承認。本
    院復審酌：
  (一)被告與告訴人乙○○於上揭時、地發生車禍之事實，除據被
    告於本院審理時供承屬實外（本院卷第71頁背面第13至20行
    ），核與告訴人指述發生車禍情節相符（警卷第7 至9 頁、
    偵卷第4 頁倒數第3 行以下至第5 頁第6 行、第19至22行）
    。此外，復有高雄市政府警察局交通警察大隊道路交通事故
    現場圖、交通事故談話紀錄表、道路交通事故調查報告表(一)
    、(二)及肇事現場照片（警卷第12至第20頁、第25至28頁）在
    卷可稽。又告訴人確因本件車禍致受有尾骨閉鎖性骨折、第
    4 、5 、6 節腰椎椎間盤突出併神經壓迫、第5 腰椎椎弓解
    離症、第5 腰椎第一廌椎滑脫、第3 節腰椎椎盤突出等傷害
    ，有財團法人義大醫院（下稱義大醫院）、高雄榮民總醫院
    （下稱高雄榮總）等診斷證明書（警卷第22頁、本院交簡上
    字卷第34至36頁）附卷可憑。是上開事實，應堪認定。
  (二)按汽車在同向二車道以上之道路，應依標誌或標線之指示行
    駛；分向限制線，用以劃分路面成雙向車道，禁止車輛跨越
    行駛，並不得迴轉。道路設有中央分向島者，得加繪本標線
    ，其方式為以單黃實線分別劃設於分向島之兩側，與分向島
    間隔至少10公分。道路交通安全規則第98條本文、道路交通
    標誌標線號誌設置規則第165 條第1 項、第3 項分別定有明
    文。查被告既領有自用小客車駕駛執照，對上開規定自難諉
    為不知。另觀諸前揭交通事故調查報告所載，案發當時天候
    晴、日間自然光線、四岔路口、柏油路面、乾燥無缺陷、無
    障礙物、視距良好，並無不能注意之情事，被告駕車行經上
    開交叉路口時，疏未注意上開規定，貿然逆向行駛，致發生
    本件車禍，是被告確有上開過失甚明。
  (三)綜上所述，被告就本件車禍之發生確有過失，已如前述，而
    告訴人亦因本件車禍而受有上揭傷害，是被告之過失行為與
    該告訴人之傷害結果間，應具有相當因果關係。是本件事證
    已臻明確，被告過失傷害犯行，應堪認定。
三、核被告所為，係犯刑法第284 條第1 項前段之過失傷害罪。
    檢察官就告訴人因本件過失傷害致受有第4 、5 、6 節腰椎
    椎間盤突出併神經壓迫、第5 腰椎椎弓解離症、第5 腰椎第
    一廌椎滑脫、第3 節腰椎椎盤突出等傷害之部分，雖未於聲
    請簡易判決處刑書事實欄敘明，然此部分與已敘明之受有尾
    股閉鎖性骨折傷害部分，具有實質上一罪之關係，為聲請簡
    易判決處刑之效力所及，本院自應併予審理。又被告肇事後
    留置現場，於偵查機關未發覺其犯罪前，主動向處理事故之
    警員坦承係肇事者，並願接受裁判等情，有交通事故談話紀
    錄表（見警卷第13頁）在卷可參，核與自首之要件相符，爰
    依刑法第62條前段規定，減輕其刑。
四、原審認被告罪證明確，予以論罪科刑，固非無見。惟(一)告訴
    人於本件原審判決後，先後於99年7 月7 日、99年7 月29日
    經高雄榮總重新診斷後，確認傷勢擴大為第4 、5 、6 節腰
    椎椎間盤突出併神經壓迫、第5 腰椎椎弓解離症、第3 節腰
    椎椎盤突出；且於車禍發生後，至義大醫院診斷時，亦有第
    5 腰椎第一廌椎滑脫之傷害等情，有前開診斷證明書可參，
    原審對此未及審酌。(二)被告與告訴人於99年10月11日業已達
    成和解，且告訴人亦已表示原諒之意，請從輕量刑等之事實
    ，有本院調解程序筆錄、告訴人刑事陳述狀（見本院交簡上
    字卷第64、65頁）附卷可稽，原審亦未及審酌上開和解情事
    。檢察官以原審未及審酌傷害擴大為由，提起上訴，指摘原
    判決不當，為有理由，且原判決亦有前開可議之處，自應由
    本院予以撤銷改判。爰審酌被告行經肇事地點，疏未注意標
    線規定，貿然逆向行駛入來車車道，致告訴人受有事實欄所
    載之傷害，自屬可議，惟念及被告犯後坦承犯行，且事後已
    與告訴人達成和解，有調解筆錄附卷可參（本院交簡上字卷
    第65頁），態度尚佳，及被告過失程度，告訴人所受傷害等
    一切情狀，量處如主文所示之刑，並依上開犯罪情節，諭知
    如主文所示易科罰金折算標準。
五、另被告雖曾因故意犯罪受有期徒刑以上刑之宣告，惟執行完
    畢後，5 年以內未曾因故意犯罪受有期徒刑以上刑之宣告之
    事實，有臺灣高等法院被告前案紀錄表參，其因一時失慮，
    致罹刑案，且犯後已與告訴人達成和解，告訴人亦已表示原
    諒之意，有告訴人99年10月11日刑事陳述狀附卷可參（見本
    院簡上卷第64頁）。爰審酌被告犯後坦認犯行，態度良好，
    深有悔悟之心，諒其經此偵審程序，當知所警惕，應無再犯
    之虞，且參以本院審理時，檢察官復以被告業與告訴人調解
    為由，請求給予被告附條件緩刑之機會（見本院交簡上字卷
    第73頁背面第15至17行），本院認其所受之宣告刑，以暫不
    執行為適當，爰諭知緩刑4 年，以啟自新。另本院審酌被告
    所犯情節、告訴人所受傷勢、業與告訴人達成以新臺幣（下
    同）100,000 元和解，其中4,000 元部分，經被告於99年9
    月、10月末日前給付完畢，有公務電話記錄可稽。餘款96,0
    00元部分，亦經告訴人同意以如主文所示條件分期履行，有
    上開調解筆錄在卷可佐，認應並對前開緩刑宣告附加條件之
    必要，諭知如主文所示之緩刑條件。
據上論斷，應依刑事訴訟法第455 條之1 第1 項、第3 項、第36
9 條第1 項前段、第364 條、第299 條第1 項前段、第273 條之
1 第1 項，刑法第284 條第1 項前段、第41條第1 項前段、第74
條第1 項第2 款、第2 項第3 款、第62條前段，刑法施行法第1
條之1 ，判決如主文。
本案經檢察官丙○○到庭執行職務。
中    華    民    國    99    年    11    月    19    日
                  刑事第四庭    審判長法  官  方百正
                                      法  官  葉文博
                                      法  官  謝文嵐
以上正本證明與原本無異。
不得上訴。
中    華    民    國    99    年    11    月    19    日
                                      書記官  鄒秀珍
附錄本案論罪科刑法條：
中華民國刑法第284條
（過失傷害罪）
因過失傷害人者，處 6 月以下有期徒刑、拘役或 5 百元以下罰
金，致重傷者，處 1 年以下有期徒刑、拘役或 5 百元以下罰金
。

司法院資訊處製作；財團法人民間司法改革基金會備份。
